【裁判字號】    95,交聲,636
【裁判日期】    951031
【裁判案由】    交管條例聲異
【裁判全文】
臺灣板橋地方法院交通事件裁定        95年度交聲字第636號
原處分機關  交通部公路總局臺北區監理所板橋監理站
異  議  人
即受處分人  乙○○
                    樓
上列異議人因違反道路交通管理處罰條例案件，對於交通部公路
總局臺北區監理所板橋監理站於民國九十五年四月十一日以板監
裁字第裁四一─Ｃ00000000號所為之處分（原舉發案號
：臺北縣政府警察局北縣警交字第Ｃ00000000號），聲
明異議，本院裁定如下：
        主  文
異議駁回。
        理  由
一、原處分意旨略以：異議人即受處分人乙○○所有之車牌號碼
    Ｊ六Ｙ─三七０號重型機車，於民國九十五年十一月五日十
    一時三分許，為不詳之人騎乘，並搭載乘客二人，且三人均
    未帶安全帽，於行經臺北縣金山鄉○○路一八九號前時，為
    警發現攔停，嗣又拒絕停車接受稽查而逃逸，有「違反處罰
    條例之行為，拒絕停車接受稽查而逃逸」之違規行為，為警
    於同日填製臺北縣政府警察局北縣警交字第Ｃ000000
    00號舉發違反道路交通管理事件通知單（下稱舉發通知單
    ）逕行舉發（駕車未帶安全帽及超載之違規行為部分無法逕
    行舉發）。嗣經交通部公路總局臺北區監理所板橋監理站（
    下稱板橋監理站）以異議人逾應到案期日，於九十五年四月
    十一日以板監裁字第裁四一─Ｃ00000000號違反道
    路交通管理事件裁決書（下稱裁決書），裁處罰鍰新臺幣（
    下同）六千元，並記違規點數一點。
二、異議意旨則略以：異議人即車主乙○○於舉發當日將上開機
    車借予甲○○駕駛使用，且甲○○騎乘上開機車行經該路段
    ，並未遇到警員攔檢，也無拒絕停車接受稽查而逃逸之情形
    ；本件亦無照片以證明異議人有上開違規之處，無故遭受裁
    罰，自有未服，為此聲明異議，請求撤銷原處分云云。
三、按道路交通管理處罰條例所稱之汽車，包括機器腳踏車，該
    條例第三條第八款定有明文。次按汽車駕駛人，駕駛汽車有
    違反本條例之行為，經交通勤務警察或依法令執行交通稽查
    任務人員制止時，不聽制止或拒絕停車接受稽查而逃逸者，
    除按各該條規定處罰外，處新臺幣三千元以上六千元以下罰
    鍰，記違規點數一點，同條例第六十條第一項、第六十三條
    第一項第一款分別定有明文（上開條文於九十四年十二月二
    十八日修正，九十五年七月一日施行，惟僅係配合法制用語
    而對文字有所修正，或增加處罰之項目，就本件而言，處罰
    之構成要件、罰鍰數額則均未變動，併予指明。再按本條例
    關於車輛駕駛人之處罰，如應歸責於車輛所有人者，處罰車
    輛所有人；本條例之處罰，受舉發違反道路交通管理事件之
    被通知人，認為受舉發之違規行為應歸責他人者，應於舉發
    通知單應到案日期前，檢附相關證據及應歸責人相關證明文
    件，向處罰機關告知應歸責人，處罰機關應即另行通知應歸
    責人到案依法處理，逾期未依規定辦理者，仍依本條例各該
    條款處罰，道路交通管理處罰條例第八十五條第三項及違反
    道路交通管理事件統一裁罰基準及處理細則第三十六條亦分
    別定有明文。
四、經查：
(一)、本件駕駛人甲○○固於收受上開舉發通知單，於九十四年十
    一月十六日向板橋監理站提出申訴，有交通違規案件陳述書
    一紙在卷可稽，惟並非受通知人檢附相關證據及應歸責人相
    關證明文件，向處罰機關告知應歸責人，原處分機關裁罰機
    車所有人，尚無違誤，核先敘明。
(二)、本件異議人即受處分人乙○○所有之車牌號碼Ｊ六Ｙ─三七
    ０號重型機車，於九十五年十一月五日十一時三分許，為不
    詳之人騎乘，並搭載乘客二人，且三人均未帶安全帽，於行
    經臺北縣金山鄉○○路一八九號前時，為警發現攔停，嗣又
    拒絕停車接受稽查而逃逸，有「違反處罰條例之行為，拒絕
    停車接受稽查而逃逸」之違規行為，為警逕行舉發（駕車未
    帶安全帽及超載之違規行為部分無法逕行舉發），嗣經原處
    分機關以異議人逾應到案期日，而依道路交通管理處罰條例
    第六十條第一項之規定裁處異議人罰鍰六千元等情，有臺北
    縣政府警察局北縣警交字第Ｃ00000000號舉發通知
    單、板橋監理站板監裁字第裁四一─Ｃ00000000號
    裁決書及臺北縣政府警察局金山分局九十四年十二月二日北
    縣警金交裁字第０九四００一八三七０號函各一紙在卷可稽
    。
(三)、按交通警員製單舉發違反道路交通處罰條例所列之違規事實
    ，本質上為行政處分，係公務員基於職務上權力，依法就特
    定之具體事件所為具有公法上效果之單方行政行為，基於公
    務員為公法上行為具有公信力之原則，該行政處分當可被推
    定為真正。反之，若謂公務員一切行政行為均須預留證據以
    證其實，則國家行政勢必窒礙難行，據此，刑事訴訟法就犯
    罪證據有關之規定中與屬行政秩序罰之交通違規裁罰本質不
    合之部分，自不在準用之列。本此公信原則，立法者以道路
    交通管理處罰條例第九十二條第三項之授權，賦予行政機關
    訂定違反道路交通管理事件統一裁罰基準及處理細則，使執
    勤員警得當機處分，以達其維護交通秩序、安全之行政目的
    。本案舉發人即警員丙○○與異議人素不相識，自無仇怨，
    要無刻意扭曲事實取締異議人之理，且證人甲○○於本院審
    理中亦供承於上揭時間，騎乘上開機車經過違規地點等語，
    本院經查亦無任何證據可證其有何捏造事實違法取締之不法
    情事，而異議人當時並未在場，亦未就執勤員警之舉發有誤
    提出相關證據以供調查。因此本院認丙○○警員本於維護交
    通秩序、安全職責所為之取締，應屬合法、正確之舉發，異
    議人空言否認前開違規行為，所辯尚無足採。
五、綜上所述，本案異議人有「違反交通管理處罰條例之行為，
    拒絕停車接受稽查而逃逸」之違規行為，應堪認定。異議人
    空言否認前開違規行為，所辯委無足採。本件受處分人之違
    規事證明確，原處分機關據以援引前揭規定，裁處異議人罰
    鍰六千元，並記違規點數一點，依照上開說明，並無不合，
    應予維持，異議為無理由，應予駁回。
據上論結，應依道路交通案件處理辦法第十九條，裁定如主文。
中    華    民    國    95    年    10    月    31    日
                   交通法庭   法  官  曾  正  耀
以上正本證明與原本無異。
如不服本裁定，應於送達後5日內，向本院提出抗告狀。
                              書記官  陳  淑  怡
中    華    民    國    95    年    10    月    31    日


司法院資訊處製作；財團法人民間司法改革基金會備份。
